【裁判字號】    91,易,2658
【裁判日期】    920626
【裁判案由】    偽造文書
【裁判全文】
臺灣高雄地方法院刑事判決                        九十一年度易字第二六五八號
    公  訴  人  臺灣高雄地方法院檢察署檢察官
    被      告  甲○○
右列被告因偽造文書案件，經檢察官提起公訴（九十一年度偵字第一四四九一號），
本院判決如左：
    主  文
甲○○共同偽造公印文，累犯，處有期徒刑陸月，如易科罰金，以佰元折算壹日。
換貼甲○○照片之偽造「朱天生」國民身分證（身分證統一編號：Ｚ0000000
00號）壹張沒收。
    事  實
一、甲○○前於民國八十六年間，曾因違反麻醉藥品管理條例案件，經本院有期徒三
    月確定，業於八十六年十二月二十六日以易科罰金執行完畢。詎仍不悔改，為圖
    規避警方臨檢盤查及掩飾身分，竟於九十一年六月二十日，經由報紙分類廣告欄
    登載有「證件可借」字樣，遂起意藉由該廣告上所示之電話號碼與某不詳真實姓
    名、年籍，綽號為「周仔」之成年男子取得連繫，並共同基於偽造身分證之犯意
    聯絡，約定偽造身分證代價為新台幣（下同）二千元後，雙方約於翌日即同年六
    月二十一日中午十二時許，在高雄市○○區○○路與大同路口，先由甲○○先行
    交付其本人所有之照片一張予該綽號為「周仔」之成年男子後，再由該綽號為「
    周仔」之成年男子，在某不詳地點，以甲○○交付之照片張貼於「仿正式國民身
    分證形狀、大小及內容之紙張」上（以「朱天生」為名義，身分證字號登載為Ｚ
    0000000000號，「內政部印」圖紋係以平版印刷方式偽造印製，另「
    姓名」、「出生年月日」、「住址」、「父母」、「配偶」等欄位均係以彩色噴
    墨印表機套印，背面並無螢光且紙張無梅花水印），並偽造「內政部印」公印文
    及「高雄縣政府」公印文（鋼印）於上開偽造之國民身分證上，而完成偽造「朱
    天生」之國民身分證一枚，另於同年六月二十二日下午一時許，同在上開見面地
    點，由該綽號為「周仔」之成年男子將該枚偽造之「朱天生」國民身分證交與甲
    ○○，甲○○並當場給付二千元供為偽造代價，足以生損害於「朱天生」、內政
    部、高雄縣政府及戶政主管機關對國民身分證資料管理之正確性。嗣於九十一年
    七月六日晚間八時許，在高雄市○○區○○路與自強路口經警攔檢，而查獲上開
偽造之「朱天生」國民身分證一枚。
二、案經高雄市政府警察局移送台灣高雄地方法院檢察署檢察官偵查起訴。
    理  由
一、右揭事實，業據被告甲○○迭於警訊、偵查及本院審理時坦承不諱，且據證人朱
    天生於警訊時證稱：扣押之偽造身分證其上所載確與其身分證資料相符，但其身
    分證並未遺失，被告如何取得其身分資料加以偽造並不清楚等語，復有換貼被告
    照片之偽造「朱天生」身份證（身分證統一編號：Ｚ0000000000號）
    一張扣案，及證人朱天生之真實身分證影本一張附卷可參，且本院依職權將卷附
    之「朱天生」身分證送驗鑑定結果，該身分證形狀、大小及內容之紙張，係仿真
    實身分證樣張模組，且其上以「朱天生」為名義，身分證字號登載為Ｚ0000
    000000號，「內政部印」圖紋係以平版印刷方式偽造印製，另「姓名」、
    「出生年月日」、「住址」、「父母」、「配偶」等欄位均係以彩色噴墨印表機
    套印，背面並無螢光且紙張無梅花水印，並偽造「內政部印」公印文及「高雄縣
    政府」公印文（鋼印）於上開偽造之國民身分證上，而完成偽造「朱天生」之國
    民身分證一枚，有法務部調查局九十一年九月十二日調科貳字第○九一○○五九
    四二六○號函及該局九十一年九月十二日調科貳字第○九一○○五九四二六○號
    函在卷可稽，顯見被告自白與事實相符，被告確有與該綽號為「」之成年男子共
    同偽造身分證之犯行無訛。另公訴人認被告於警臨檢盤查時，有持上開偽造之身
    分證應檢行為，惟訊之被告則堅決否認上情，且被告迭於警訊、偵查及本院審理
    時一再辯稱：執勤警員帶查獲是日臨檢時，係經伊同意檢視隨身物品才發現本案
    卷之偽造身分證等語，核與移送機關解送人犯報告書所示內容相符，顯見被告並
    無行使上開偽造身分證犯行，堪可認定，本件事證明確，被告犯行已堪認定，應
    依法論科。
二、按刑法第二百十二條「其他相類之證書、介紹書」，指與護照、執照等證件之性
    質相類似，而用以證明個人之品行、能力、資格等事項之書類文件，國民身份證
    即屬於品行能力服務相類證書之一種。又按偽造公印，刑法第二百十八條既有獨
    立處罰之規定，且較刑法第二百十二條之處罰為重，則於偽造刑法第二百十二條
    之文書同時偽造公印者，即難僅論以該條之罪而置刑法第二百十八條處刑較重之
    罪於不問，司法院大法官會議釋字第八十二號解釋亦著有明文。本件被告與該綽
    號為「周仔」之成年男子共同偽造之身分證，同時亦有偽造之「內政部印」之公
    印文，依前開解釋文意旨，本件亦應論以刑法第二百十八條第一項之偽造公印文
    罪，合先敘明。核被告上開所為係犯刑法第二百十二條偽造特種文書罪及第二百
    十八條第一項之偽造公印文罪。公訴意旨漏未斟酌此點，而認被告係犯同法第二
    百十六條、第二百十二條行使偽造特種文書罪，尚有未洽，惟其基本事實同一，
    本院自應予以審理，並變更起訴法條。被告與姓名年籍不詳、綽號「周仔」之成
    年男子就上揭犯行，有犯意聯絡及行為分擔，皆為共同正犯。被告偽造公印文之
    目的在偽造國民身分證，所犯上開二罪，有方法結果之牽連關係，應從一重之偽
    造公印文罪處斷。經查被告前於八十六年間，曾因違反麻醉藥品管理條例案件，
    經本院有期徒三月確定，業於八十六年十二月二十六日以易科罰金執行完畢，有
    卷附臺灣高雄地方法院檢察署刑案資料查註紀錄表及臺灣高等法院被告全國前案
    紀錄表各一件附卷可證，其受有期徒刑執行完畢，五年以內再犯有期徒刑以上之
    本罪，為累犯，應依法加重其刑。公訴意旨漏未斟酌被告所犯刑法第二百十八條
    第一項之偽造公印文罪部分，然按檢察官就犯罪事實一部起訴者，其效力及於全
    部，刑事訴訟法第二百六十七條定有明文，本件被告偽造公印文罪部分犯罪事實
    ，與前揭論罪科刑之偽造特種文書罪部分，有牽連犯關係，本院自應就屬於裁判
    上一罪之偽造公印文罪部分一併加以裁判。又被告自取得前開偽造國民身分證後
    ，並未行使，係於九十一年七月六日晚間八時許遭警臨檢盤查時，為警自其身上
    起出，已如前述，公訴人誤認為被告持上開偽造國民身分證行使，遭警查獲，尚
    有未洽，併此敘明。審酌被告有麻藥前科，素行不良，為逃避員警臨檢查核，即
    偽造國民身分證準備行使，且本件尚未及行使即為警查獲，犯後坦承犯行，態度
    尚稱良好等一切情狀，酌情量處如主文所示之刑，以資儆懲。扣案換貼被告照片
    之偽造「朱天生」身份證（身分證統一編號：Ｚ0000000000號）一張
    ，為供被告犯罪所用之物，且為被告所有，業據被告供承在卷，應依刑法第三十
    八條第一項第二款之規定，宣告沒收之。至上開偽造國民身分證上偽造之「內政
    部印」公印文一枚，不問屬於犯人與否，原應依刑法第二百十九條宣告沒收，惟
    因該偽造之公印文已為上開偽造國民身分證之一部分，無從分離，即無再另行宣
    告沒收之必要，附此敘明。
據上論斷，應依刑事訴訟法第二百九十九條第一項前段、第三百條，刑法第二十八條
、第二百十二條、第二百十八條第一項、第五十五條、第四十七條、第四十一條第一
項前段、第三十八條第一項第二款，罰金罰鍰提高標準條例第一條前段、第二條，判
決如主文。
本案經檢察官羅水郎到庭執行職務。
中      華      民      國      九十二      年    六    月     二十六   日
                                  臺灣高雄地方法院刑事第六庭
                                          法  官  邱基峻
右正本證明與原本無異。
如不服本判決，應於判決送達後十日內，向本院提出上訴狀。
                                          書記官  顏平國
中    華    民    國      九十二      年      六      月      三十      日
附錄論罪科刑法條：
中華民國刑法第二百一十八條
 (偽造盜用公印或公印文罪)
偽造公印或公印文者，處五年以下有期徒刑。
盜用公印或公印文足以生損害於公眾或他人者，亦同。


司法院資訊處製作；財團法人民間司法改革基金會備份。
